【裁判字號】    98,訴,103
【裁判日期】    980331
【裁判案由】    違反毒品危害防制條例
【裁判全文】
臺灣屏東地方法院刑事判決               98年度訴字第103號
公  訴  人  臺灣屏東地方法院檢察署檢察官
被      告  甲○○
上列被告因違反毒品危害防制條例案件，經檢察官提起公訴（97
年度毒偵字第2568號），被告於準備程序期日就被訴事實為有罪
之陳述，本院合議庭裁定由受命法官獨任進行簡式審判程序，判
決如下：
    主  文
甲○○施用第一級毒品，累犯，處有期徒刑拾月，扣案之第一級
毒品海洛因包（含包裝袋，其中粉末檢品貳包合計淨重零點肆
公克，塊狀檢品壹包淨重零點貳肆公克）沒收銷燬之；又施用
第二級毒品，累犯，處有期徒刑陸月，扣案之第二級毒品甲基安
非他命貳包（含包裝袋，驗後淨重分別為：零點壹壹壹公克及零
點捌貳公克）沒收銷燬之。應執行有期徒刑壹年貳月，扣案之第
一級毒品海洛因包（含包裝袋，其中粉末檢品貳包合計淨重零
點肆公克，塊狀檢品壹包淨重零點貳肆公克）及第二級毒品甲
基安非他命貳包（含包裝袋，驗後淨重分別為：零點壹壹壹公克
及零點捌貳公克）均沒收銷燬之。
    事  實
一、甲○○前於民國88年間因施用毒品案件，經本院以88年度毒
    聲字第585 號裁定令入戒治處所施以強制戒治，又經本院以
    88年度毒聲字第1811號裁定停止戒治，所餘戒治期間付保護
    管束，而於89年3 月12日保護管束期滿未經撤銷，視為強制
    戒治期滿，並由臺灣屏東地方法院檢察署檢察官以89年度戒
    毒偵字第130 號為不起訴處分確定；復於90年間因施用毒品
    案件，經國防部南部地方軍事法院以裁定令入戒治處所施以
    強制戒治，而於92年4 月14日強制戒治期滿。甲○○於上開
    強制戒治執行完畢後5 年內，於92年間因施用毒品案件，經
    本院以93年度訴字第152 號判決判處應執行有期徒刑11月確
    定，再於93年間因施用毒品案件，經本院以93年度訴字第96
    4 號判決判處應執行有期徒刑1 年4 月確定，上開2 部分接
    續執行，甲○○遂自94年1 月1 日起入監服刑，迄95年8 月
    21日因縮短刑期假釋出監，惟其於假釋期間再數犯施用毒品
    案件，經本院以95年度訴字第1122號、96年度訴字第161 號
    、96年度訴字第415 號及96年度易字第390 號判決判處應執
    行有期徒刑2 年5 月確定，嗣再經本院以96年度聲減字第22
    90號裁定減刑減為應執行有期徒刑1 年2 月確定，上開假釋
    並遭撤銷，甲○○遂於96年4 月26日入監服刑，而於97 年7
    月31日縮刑期滿，翌日出監。
二、詎其仍未戒除毒癮，復基於施用第一級毒品海洛因及第二級
    毒品甲基安非他命之犯意，於97年12月15日上午7 時許，在
    屏東縣潮州鎮鄉邊之自小客車內，先以將海洛因置入
    注射針筒內加水稀釋後持以注射手臂之方式，施用第一級毒
    品海洛因1 次，再以將甲基安非他命置於玻璃球吸食器內點
    火燒烤後吸食其煙霧之方式，施用第二級毒品甲基安非他命
    1 次，嗣於同日下午1 時5 分許，其因另涉竊盜案件，在屏
    東縣新園鄉○○村○○段某檳榔園內為警查獲，當場扣得其
    所有之第一級毒品海洛因3 包（其中粉末檢品2 包合計淨重
    0.43公克、塊狀檢品1 包淨重0.24公克）及第二級毒品甲基
    安非他命2 包（驗後淨重分別為：0.111 公克及0.82公克）
    ，並得其同意採尿送驗，因其尿液呈嗎啡及甲基安非他命陽
    性反應，始悉上情。
三、案經屏東縣政府警察局東港分局報請臺灣屏東地方法院檢察
    署檢察官偵查起訴。
    理  由
一、按除被告所犯為死刑、無期徒刑、最輕本刑為3 年以上有期
    徒刑之罪或高等法院管轄第一審案件者外，於法院行準備程
    序進行中，被告先就被訴事實為有罪之陳述時，審判長得告
    知被告簡式審判程序之旨，並聽取當事人、代理人、辯護人
    及輔佐人之意見後，裁定進行簡式審判程序，刑事訴訟法第
    273 條之1 第1 項定有明文，本件被告所為係犯死刑、無期
    徒刑、最輕本刑為3 年以上有期徒刑以外之罪，其於準備程
    序中就被訴事實為有罪之陳述，經法官告知簡式審判程序之
    旨，並聽取公訴人、被告之意見後，本院合議庭乃裁定由受
    命法官獨任進行簡式審判程序，合先敘明。又簡式審判程序
    之證據調查，不受刑事訴訟法第159 條第1 項、第161 條之
    2 、第161 條之3 、第163 條之1及 第164 條至第170 條規
    定之限制，刑事訴訟法第273 條之2 亦定有明文，故本件審
    理依該規定，亦排除嚴格證據調查，併予敘明。
二、上揭事實，迭據被告甲○○於警詢、偵訊及本院審理時均坦
    承不諱（見警卷第1 頁至第6 頁、偵卷第3 頁至第4 頁、本
    院審判筆錄第4 頁）。另扣案毒品5 包，其中3 包經鑑定為
    第一級毒品海洛因（其中粉末檢品2 包合計淨重0.43公克、
    塊狀檢品1 包淨重0.24公克），有法務部調查局濫用藥物實
    驗室鑑定書1 紙存卷可查（見偵卷第19頁）；另2 包經鑑定
    為第二級毒品甲基安非他命（驗後淨重分別為：0.111 公克
    及0.82公克），有高雄醫學大學附設中和紀念醫院檢驗報告
    2 紙附卷可憑（見本院卷第49頁至第51頁）。又被告經採尿
    送驗結果，確呈嗎啡及甲基安非他命陽性反應，此有台灣檢
    驗科技股份有限公司於97年12月29日出具之檢驗報告1 紙（
    見偵卷第11頁）、屏東縣政府警察局東港分局偵辦毒品危害
    防制條例案尿液受檢人真實姓名對照表1 紙（見警卷第15頁
    ）在卷可按。此外，復有屏東縣政府警察局東港分局扣押筆
    錄1 份（見警卷第7 頁至第8 頁）、扣押物品目錄表1 紙（
    見警卷第9 頁）及照片12張（見警卷第13頁至第14頁、第28
    頁至第31頁）存卷可查。是被告上開自白核與事實相符，堪
    以採信。又按毒品危害防制條例於92年7 月9 日修正公布，
    自93年1 月9 日施行，其中第20條、第23條將施用毒品之刑
    事處遇程序，區分為「初犯」及「5 年內再犯」、「5 年後
    再犯」。依其立法理由之說明：「初犯」，經觀察、勒戒或
    強制戒治後，應為不起訴處分或不付審理之裁定；經觀察、
    勒戒或強制戒治執行完畢釋放後，「5 年內再犯」者，因其
    再犯率甚高，原實施之觀察、勒戒及強制戒治既已無法收其
    實效，爰依法追訴或裁定交付審理。至於經觀察、勒戒或強
    制戒治執行完畢釋放後，「5 年後再犯」者，前所實施之觀
    察、勒戒或強制戒治已足以遮斷其施用毒品之毒癮，為期自
    新及協助其斷除毒癮，仍適用「初犯」規定，先經觀察、勒
    戒或強制戒治之程序。從而依修正後之規定，僅限於「初犯
    」及「5 年後再犯」二種情形，始應先經觀察、勒戒或強制
    戒治程序。倘被告於5 年內已再犯，經依法追訴處罰，縱其
    第3 次（或第3 次以上）再度施用毒品之時間，在初犯經觀
    察、勒戒或強制戒治執行完畢釋放5 年以後，已不合於「5
    年後再犯」之規定，且因已於「5 年內再犯」，顯見其再犯
    率甚高，原實施觀察、勒戒或強制戒治，已無法收其實效，
    即應依該條例第10條處罰，最高法院95年度第7 次刑事庭會
    議決議意旨可資參照。本件被告如事實欄第一部分所載，前
    於88年間因施用毒品案件，經本院以88年度毒聲字第585 號
    裁定入戒治處所施以強制戒治，又經本院以88年度毒聲字第
    1811號裁定停止戒治，所餘戒治期間付保護管束，而於89年
    3 月12日保護管束期滿未經撤銷，視為強制戒治期滿；復於
    90年間因施用毒品案件，經國防部南部地方軍事法院以裁定
    令入戒治處所施以強制戒治，而於92年4 月14日強制戒治期
    滿，復於前開強制戒治執行完畢後5 年內，於92年間因施用
    毒品案件，經本院以93年度訴字第152 號判決判處應執行有
    期徒刑11月確定，再於93年間因施用毒品案件，經本院以93
    年度訴字第964 號判決判處應執行有期徒刑1 年4 月確定，
    上開2 部分接續執行，甲○○遂自94年1 月1 日起入監服刑
    ，迄95年8 月21日因縮短刑期假釋出監，惟其於假釋期間再
    數犯施用毒品案件，經本院以95年度訴字第1122號、96年度
    訴字第161 號、96年度訴字第415 號及96年度易字第390 號
    判決處應執行有期徒刑2 年5 月確定，嗣再經本院以96年度
    聲減字第2290號裁定減刑減為應執行有期徒刑1 年2 月確定
    ，上開假釋並遭撤銷，甲○○遂於96年4 月26日入監服刑，
    而於97年7 月31日縮刑期滿，翌日出監等情，有臺灣高等法
    院被告前案紀錄表1 紙附卷足憑。則被告本件施用第一級、
    第二級毒品犯行，雖係在上開強制戒治執行完畢後5 年後所
    為，然被告在強制戒治執行完畢後5 年內曾有施用毒品犯罪
    之前科紀錄，縱被告本件施用毒品犯行之犯罪時間係在強制
    戒治執行完畢後5 年後，揆諸上開決議意旨，仍得依法追訴
    、處罰。故本件事證明確，被告犯行洵堪認定，自應依法論
    科。
三、查海洛因及甲基安非他命分屬毒品危害防制條例第2 條第2
    項第1 款及第2 款所規定之第一級、第二級毒品，故核被告
    所為分別係犯毒品危害防制條例第10條第1 項、第2 項之施
    用第一級、第二級毒品罪。被告非法持有第一級毒品海洛因
    及第二級毒品甲基安非他命之低度行為，已為其進而施用之
    高度行為所吸收，故均不另論罪。又被告先後所犯施用第一
    級、第二級毒品罪間，犯意各別、行為互殊，應予分論併罰
    。再被告有如事實欄第一部分所示之論罪科刑執行情形，有
    上開前案紀錄表在卷可按，其受有期徒刑執行完畢後，5 年
    以內故意再犯本件有期徒刑以上之施用第一級、第二級毒品
    罪，皆屬累犯，而均應依刑法第47條第1 項規定加重其刑。
    爰審酌被告正值青壯，身體健全，不知謹慎自持而施用毒品
    ，前因犯施用毒品罪，屢經觀察、勒戒、強制戒治及刑之執
    行後，又再犯本件施用毒品案件，足見其毫無悔意，戒癮之
    意志力甚為薄弱，惟念及其施用毒品之犯行，在本質上乃屬
    戕害自身身心健康之行為，且能坦承犯行，犯罪後之態度尚
    稱良好等一切情狀，分別量處如主文所示之刑，並定其應執
    行之刑，以資懲儆。又扣案之海洛因3 包（其中粉末檢品2
    包合計淨重0.43公克，塊狀檢品1 包淨重0.24公克）及甲基
    安非他命2 包（驗後淨重分別為：0.111 公克及0.82公克）
    ，分屬毒品危害防制條例第2 條第2 項第1 款、第2 款之第
    一級、第二級毒品，經被告自承為其所有，且分別係供其犯
    本件施用第一級、第二級毒品犯罪所用之物，應依毒品危害
    防制條例第18條第1 項前段之規定，宣告沒收銷燬之；至包
    裝毒品之包裝袋共5 個，因遭海洛因及甲基安非他命沾附於
    其上而難以分離，亦應整體視為本件查獲之第一級毒品海洛
    因及第二級毒品甲基安非他命，一併宣告沒收銷燬之，另鑑
    驗耗損之毒品因已滅失，自無庸宣告沒收銷燬，附此敘明。
    又扣案之棕色零錢袋1 個，亦經被告自承為其所有，且於查
    獲當日該零錢袋係用來裝載上開扣案毒品，然尚難認與被告
    本件施用第一級、第二級毒品犯行有何干係，爰不另為沒收
    之諭知，併此敘明。
據上論斷，應依刑事訴訟法第273 條之1 第1 項、第299 條第1
項前段，毒品危害防制條例第10條第1 項、第2 項，第18條第1
項前段，刑法第11條、第47條第1 項、第51條第5 款，判決如主
文。
本案經檢察官廖華君到庭執行職務
中    華    民    國    98    年    3     月    31    日
                  刑事第五庭    法  官  程士傑
以上正本證明與原本無異。
如不服本判決應於收受判決後10日內向本院提出上訴書狀，並應
敘述具體理由；其未敘述上訴理由者，應於上訴期間屆滿後20日
內向本院補提理由書（均須按他造當事人之人數附繕本）「切勿
逕送上級法院」。
中    華    民    國    98    年    3     月    31    日
                                書記官  孫秀桃
附錄論罪科刑法條：
毒品危害防制條例第10條
施用第一級毒品者，處 6 月以上 5 年以下有期徒刑。
施用第二級毒品者，處 3 年以下有期徒刑。


司法院資訊處製作；財團法人民間司法改革基金會備份。
